臺灣高等法院高雄分院刑事判決　　　　 96年度上易字第437號
上　訴　人
即　被　告　甲○○
上　訴　人
即　被　告　丙○○
上列上訴人因詐欺案件，不服臺灣高雄地方法院95年度易字第21
64號中華民國96年3 月28日第一審判決（起訴案號：臺灣高雄地
方法院檢察署95年度偵字第29165 號），提起上訴，本院判決如
下：
    主  文
上訴駁回。
    事  實
一、甲○○（曾於民國86年因懲治盜匪條例及違反麻醉藥品管制
    條例案件，經本院分別判處有期徒刑14年6 月、4 月，並定
    執行有期徒刑為14年8 月確定，於93年10月14日因假釋出監
    ，仍在假釋中，期滿日為100 年7 月21日）、丙○○均可預
    見將金融帳戶提供他人使用，可能幫助他人遂行詐欺取財之
    犯罪目的，竟仍以縱有人利用其金融帳戶實施詐欺取財犯行
    ，亦不違背其本意之幫助詐欺取財犯意：(一)甲○○於95年8
    月初某日，將其所有中華郵政股份有限公司（下稱中華郵政
    ）鳳山五甲郵局（下稱五甲郵局）000000000000000 號帳戶
    之存摺、提款卡及密碼，在高雄市高雄火車站交給真實姓名
    不詳、綽號「阿明」之成年男子使用；(二)丙○○於95年8 月
    初某日，將其所有中華郵政鳳山一甲郵局（下稱一甲郵局）
    00000000000000號帳戶之存摺、印章及密碼，在高雄市後火
    車站交給真實姓名不詳、自稱「張代書」之成年男子使用。
    「阿明」與「張代書」取得甲○○、丙○○之郵局存摺、提
    款卡及密碼後，即與渠等所屬詐騙集團，共同意圖為自己不
    法之所有，基於詐欺取財之犯意聯絡，於95年8 月9 日（起
    訴書誤載為10日）9 時許，先以電話語音方式撥打乙○○住
    家電話，向其詐稱積欠新臺幣（下同）19,168元行動電話費
    用未繳，經乙○○依指示查詢時，乃要求乙○○撥打（02）
    00000000找警政署求證，乙○○撥打該電話後，自稱「張正
    男」之歹徒又要求其撥打0000000000或（02）00000000，向
    金融監督管制局清查帳戶。乙○○撥打電話聯繫後，自稱「
    高進成科長」之歹徒表示有人冒用其身分證在中國信託商業
    銀行開戶，帳戶內有2,000,000 元，為防止歹徒進行違法行
    為，必須先將現有之其他存款提出，存入所指定之安全帳戶
    內，供檢察官保管，致乙○○陷於錯誤，乃依指示：(一)於同
    日13時許，在台中縣大雅鄉台新銀行先匯款960,000 元至甲○○之五甲郵局帳戶內；(二)又於同日16時許，再至台中縣神
    岡鄉圳堵郵局匯款360,000 元至丙○○之一甲郵局帳戶內；
    (三)復於95年8 月10日10時許，至台中縣大雅鄉台新銀行匯款
    250,000 元至陳政蒼（由檢察官另案偵辦）中華郵政臺北市
    大龍峒郵局00000000000000號帳戶內；共計匯款1,570,000
    元，均隨即遭人領取一空，嗣乙○○發現有異，始知受騙，
    經報警而循線查獲甲○○、丙○○。
二、案經高雄縣政府警察局移送臺灣高雄地方法院檢察署檢察官
    偵查起訴。
    理  由
一、按被告以外之人於審判外之言詞或書面陳述，除法律有規定
    者外，不得作為證據；又被告以外之人於審判外之陳述，雖
    不符刑事訴訟法第159 條之1 至第159 條之4 之規定，而經
    當事人於審判程序同意作為證據，法院審酌該言詞陳述或書
    面陳述作成時之情況，認為適當者，亦得為證據刑事訴訟法
    第159 條第1 項、第159 條之5 定有明文。本件檢察官及上
    訴人即被告甲○○、丙○○（下稱被告甲○○、丙○○）於
    原審及本院準備程序時，就判決所引用各項證據（含傳聞證
    據、非傳聞證據及符合法定傳聞法則例外之證據）之證據能
    力均明示同意有證據能力，本院認該具有傳聞證據性質之證
    據，其取證過程並無瑕疵，與待證事實又具相當關聯性，以
    之作為證據使用係屬適當，自得採為認定事實之證據。
二、被告甲○○、丙○○雖坦承交付郵局帳戶之存摺、提款卡及
    密碼予他人，惟均否認有幫助詐欺之犯行，被告甲○○辯稱
    ：「阿明」之人說他有卡債，怕銀行凍結其帳戶，所以借他
    作薪資轉帳云云；被告丙○○辯稱：我要辦理貸款，看報紙
    廣告跟「張代書」的人聯絡，他說我信用不好，且無交易紀
    錄，所以要用郵局存摺作些紀錄，讓帳面好看以便貸款云云
    。經查：
  (一)被告甲○○、丙○○交付郵局帳戶之存摺、提款卡及密碼後
    ，取得該等資料之詐騙集團曾經利用而遂行向他人詐欺取財
    之事實，業經被害人乙○○於警詢陳述遭人詐騙經過綦詳，
    復有台新銀行匯款回條、國內郵政匯款執據、台中縣警察局
    豐原分局受理詐騙帳戶通報警示、詐騙電話斷話申請表、臺
    中縣警察局受理刑事案件報案三聯單在卷可憑。而乙○○匯
    款至被告甲○○、丙○○之郵局帳戶，各該款項均隨即遭人
    領取一空之事實，復有中華郵政函覆之被告甲○○、丙○○
    郵局帳戶開戶基本資料、變更資料、交易明細在卷可憑。
  (二)按薪資轉帳只須提供帳號，無須將提款卡及密碼併予交付，
    此為一般人習知之常識，而被告甲○○對於「阿明」究為何
    人？其真實姓名、年籍、住居所及聯繫方法等項，始終未能
    明確交待，足徵兩人應無深交，惟其仍將極為重要之郵局帳
    戶存摺，連同提款卡、密碼一併交付，所辯薪資轉帳云云，
    要屬卸責之詞，無可採信。
  (三)又各金融機構於貸款時，無論是「初次借款」，或是「以新
    還舊」，或者「增額另貸」，究應如何徵信，均有明確之作
    業規範可供借款人洽詢或索閱，且均必須由本人親自辦理並
    配合徵信，此乃眾所周知之事實，而被告丙○○對於「張代
    書」究為何人？其真實姓名、年籍、住居所及聯繫方法等項
    ，始終未能明確交待，足徵兩人應無委任關係，惟其仍將極
    為重要之郵局帳戶存摺，連同提款卡、密碼一併交付，所辯
    美化帳面云云，應屬卸責之詞，無可採信。至於被告丙○○
    雖稱其確屬信用不佳，而聲請函查其本人持用之信用卡是否
    曾遭發卡銀行停用，及曾否因新辦貸款而遭拒，核此與其所
    交付之帳戶是否供詐騙集團用於本案犯罪之事實，並無直接
    關係，自無再為調查之必要，應併敘明。
  (四)按刑法上之幫助犯，係對於犯罪與正犯有共同之認識，而以
    幫助之意思，對於正犯資以助力，而未參與實施犯罪之行為
    者而言，是以如未參與實施犯罪構成要件之行為，而係出於
    幫助之意思提供助力，即屬幫助犯，而非共同正犯。又金融
    存款帳戶乃攸關個人財產權益之保障，專屬性甚高，衡諸常
    理，若非與本人有密切關係，不可能任意提供予他人使用。
    又坊間報章雜誌及其他新聞媒體，對於犯罪集團為掩飾其等
    從事詐欺取財犯行，經常利用他人之帳戶，進行詐騙他人存
    款帳戶或為匯款之工具，用以規避執法人員之查緝，並掩飾
    確保自己犯罪所得之財物等犯行，乃多所報導及再三披露，
    則依一般人之社會生活經驗法則，倘他人不自己申請開立帳
    戶，而蒐集不特定人之金融帳戶使用，衡情應可預見乃係被
    利用為與財產有關之犯罪工具，縱無證據證明被告甲○○、
    丙○○明知「阿明」、「張代書」之犯罪態樣，然就渠等所
    屬詐騙集團嗣後將所提供之帳戶供作詐欺取財之用，顯不違
    反其本意，則被告甲○○、丙○○各有幫助詐欺取財之未必
    故意，甚為顯明。
  (五)綜上所述，本件罪證已臻明確，被告甲○○、丙○○之犯行
    均堪認定，應依法論科。
三、本件被告甲○○、丙○○提供金融帳戶予詐欺集團成員遂行
    詐欺行為，而未參予實施詐騙或提領贓款等構成要件行為，
    應屬幫助犯，而非共同正犯。核其所為，均係犯刑法第30條
    第1 項前段、第339 條第1 項之幫助詐欺取財罪，並依刑法
    第30條第2 項之規定，按正犯之刑減輕之。原審法院認被告
    甲○○、丙○○之罪證明確，因而適用刑法第30條、第339
    條第1 項、第41條第1 項前段，刑法施行法第1 條之1 規定
    ，並審酌被告甲○○、丙○○提供帳戶供他人使用，使不法
    之徒得以逃避犯罪之查緝，獲取不法暴利，嚴重影響金融秩
    序，破壞社會互信基礎，助長詐騙犯罪歪風，尤其增加查緝
    犯罪及被害人尋求救濟之困難，且犯罪後未能坦白認錯，並
    無悔意，且被告甲○○在假釋中猶再犯罪，及詐騙集團利用
    被告甲○○帳戶詐得960,000 元、利用被告丙○○帳戶詐得
    360,000 元，被害人乙○○之損害非輕等一切情狀，分別量
    處被告甲○○有期徒刑5 月、量處被告丙○○有期徒刑3 月
    ，並均諭知如易科罰金以新臺幣2,000 元折算1 日。其認事
    用法，核無不合，量刑亦屬允當。被告甲○○、丙○○上訴
    意旨，否認犯罪，指摘原判決不當，均無理由，應予駁回。
四、被告甲○○經合法傳喚，無正當理由不到庭，爰不待其陳述
    ，逕行判決。
據上論斷，應依刑事訴訟法第368條、第371 條，判決如主文。
本案經檢察官蔡國禎到庭執行職務。
中　　華　　民　　國　　96　　年　　6 　　月　　29　　日
                  刑事第五庭    審判長法  官  曾永宗
                                      法  官  任森銓
                                      法  官  王伯文
以上正本證明與原本無異。
不得上訴。
中　　華　　民　　國　　96　　年　　6 　　月　　29　　日
　　　　　　　　　　　　　　　　　　　書記官  黎  珍
附錄本判決論罪科刑法條：
刑法第339 條第1 項：
意圖為自己或第三人不法之所有，以詐術使人將本人或第三人之
物交付者，處5 年以下有期徒刑、拘役或科或併科1,000 元以下
罰金。
刑法施行法第1 條之1 第1 項、第2 項：
中華民國94年1 月7 日刑法修正施行後，刑法分則編所定罰金之
貨幣單位為新臺幣。
94年1 月7 日刑法修正時，刑法分則編未修正之條文定有罰金者
，自94年1 月7 日刑法修正施行後，就其所定數額提高為30倍。
但72年6 月26日至94年1 月7 日新增或修正之條文，就其所定數
額提高為3 倍。
